【裁判字號】    90,上訴,16
【裁判日期】    890920
【裁判案由】    違反毒品危害防制條例
【裁判全文】
臺灣高等法院高雄分院刑事判決                        九十年度上訴字第一六號
    上  訴  人  乙○○
    即  被  告
    指定辯護人  本院甲設辯護人 李佩娟
右上訴人因違反麻醉藥品管理條例案件，不服臺灣高雄地方法院八十七年度訴字第二
五五一號中華民國八十九年九月二十日第一審判決（起訴案號：臺灣高雄地方法院檢
察署八十七年度偵字第一五七六○號），提起上訴，本院判決如左：
      主  文
原判決關於乙○○部份撤銷。
乙○○共同連續販賣第二級毒品，累犯，處有期徒刑玖年陸月，褫奪甲權伍年。
安非他命柒包（驗後毛重合計貳佰陸拾伍點零捌甲克），沒收銷燬之；行動電話壹支
沒收；販賣毒品所得新臺幣參拾伍萬元沒收，如全部或一部不能沒收時，以其財產抵
償之。
    事  實
一、乙○○前曾於民國八十一年間因違反麻醉藥品管理條例罪，經臺灣臺南地方法院
    判處有期徒刑八月，於八十二年八月六日執行完畢，詎仍不知悔改，與滕海龍（
    未據起訴）共同基於意圖營利之犯意聯絡，於八十七年四月初，經乙○○、滕海
    龍與林三榮之綽號「小葛」之友人葛俊洽談後，二人共同非法販賣價格共計新臺
    幣（下同）三十五萬元而數量不詳之第二級毒品安非他命予葛俊，並在林三榮位
    於高雄市○○區○○路二十九號五樓之八租處交付該批安非他命予葛俊。嗣林三
    榮因施用毒品之行為，於同年七月七日下午五時許為警在高雄市○○區○○路二
    十九號五樓之八查獲，林三榮遂供出上開葛俊曾向乙○○、滕海龍購買安非他命
    之情，並配合警方，先打電話至滕海龍住處向滕海龍之妻表示可否幫其聯絡販賣
    安非他命之賣主，並留下聯絡電話，經滕海龍之妻將上情轉告乙○○後，乙○○
    復承接前開意圖營利之概括犯意，遂與林三榮聯絡，而當時陪同林三榮之警員陳
    振興即佯裝為葛俊而與乙○○商議欲再購買三十五萬元之安非他命，並約定於同
    日晚上十一時五十分許在高雄市○○區○○路與金福路口之永順加油站處交易，
    乙○○並留下0000000000號行動電話號碼供雙方聯絡之用，乙○○並
    於同日下午十一時五十分許，由不知情之宋明發（另為不起訴處分確定）駕駛車
    牌號碼ＹＩ─六五一九號自用小客車載其至高雄市○○區○○路與金福路口，且
    經該0000000000號行動電話手機與林三榮及佯裝為買主之警員陳振興
    聯繫會面，而進行交易事宜之時，為警當場逮獲，並在乙○○所乘之上開自用小
    客車內查扣得安非他命七包（驗後毛重共計二百六十五點零八甲克）及使用上開
    行動電話號碼而供聯絡毒品交易所用之行動電話手機一支。
二、案經高雄市政府警察局前鎮分局報請臺灣高雄地方法院檢察署檢察官偵查起訴。
    理  由
一、訊據上訴人即被告乙○○並不諱言前述由宋明發以自用小客車載其至高雄市○○
    區○○路與金福路口，欲販賣安非他命予林三榮及佯裝為買主之警員陳振興被查
    獲，惟矢口否認其餘犯行，辯稱：其並無於八十七年四月初，與滕海龍共同販賣
    三十五萬元之安非他命予葛俊云云。
二、經查：
（一）被告乙○○如何於八十七年四月初，與滕海龍共同販賣安非他命予葛俊之事實
      ，業據同案被告林三榮於偵查訊及原審審理時供稱：綽號「小葛」之葛俊曾於
      八十七年三月初至高雄找我，他知我有施用安非他命，問我向何人購買，我向
      其表示係向滕海龍購買，且因滕海龍曾有拿安非他命至其租處，葛俊方與滕海
      龍認識，葛俊曾向我稱滕海龍有一批安非他命要賣其七十萬元，嗣於同年四月
      初某日晚上十一時許，葛俊突然坐飛機至高雄小港機場，我去接機後，葛俊向
      我表示要聯絡藤海龍，伊遂在住處打電話至滕海龍之租處聯絡滕海龍表示葛俊
      欲找，葛俊在電話中與滕海龍約定見面之時點，滕海龍並要我載葛俊至北高雄
      保齡球館，我與葛俊同至該保齡球館，葛俊即與滕海龍見面商談，滕海龍原欲
      向我借車，然我不放心，我遂開車載葛俊與滕海龍於隔日凌晨一、二時許同至
      高雄市右昌加工區附近某家超商前，約等了一陣子，見乙○○手抱一隻狗徒步
      走來並上車，當時滕海龍坐駕駛座右座，葛俊與乙○○在後座談，我聽到葛俊
      要以三十五萬元買六、七兩之安非他命，葛俊原本拿一張郵局之本票予乙○○
      ，然乙○○不收表示要現金，直至當日中午滕海龍至其租處向葛俊拿取該張郵
      局之本票後，當日晚上滕海龍就拿安非他命來交予葛俊等語（見偵查卷第二十
      九頁、原審卷第二一一頁），甚為詳盡，且證人葛俊於原審亦證稱：前開林三
      榮所陳之被告乙○○與滕海龍共同販賣安非他命之過程情節屬實等語至明（見
      原審卷第一六四頁）。
（二）又本件查獲過程，據同案被告林三榮於偵查及原審審理時供稱：我於八十七年
      七月七日下午五時許為警在高雄市○○區○○路二十九號五樓之八查獲後，我
      向警方表示我朋友「小葛」先前曾向乙○○買過安非他命，警方要求我聯絡，
      我遂打電話予滕海龍之妻，並留聯絡電話看可否幫我聯絡賣主，嗣乙○○即以
      電話與我聯絡，並由警員陳振興佯為「小葛」而在電話中向乙○○表示欲購買
      安非他命，嗣約定購買三十五萬元並約在小港區○○路與金福路口之加油站交
      易，乙○○並留下0000000000號行動電話號碼供雙方聯絡之用，我
      遂開車載警員過去，約於晚上十一時五十分許抵達該加油站，當時乙○○尚未
      出現，我再以乙○○前開行動電話號碼與其聯絡，其再約在加油站前方之一處
      檳榔攤，我們過去後，見乙○○自一家泡沫紅茶店走出並上我所開之車，警員
      陳振興問其貨在那裡，乙○○遂打行動電話，不久有一輛白色車停在我之車旁
      ，乙○○與警員陳振興一起坐上該車，不久該輛車往前衝，埋伏之警員遂開槍
      ，而該輛車往前衝約二百甲尺處停下，乙○○從右後座跳車，警員就將其逮捕
      等語（見偵查卷第四四頁、原審卷第一三二頁），核與證人即警員陳振興所證
      稱：前開被告林三榮所陳之過程情節屬實等語（見原審卷第六十九至七十頁）
      ，證人宋明發於偵訊時所證稱：乙○○叫我開車載其去小港，並叫我永順加油
      站停一下，但未下車，其又叫我開到前方之泡沫紅茶店放其下車，其下車後我
      即開車一直繞，直至乙○○再次通知我，我再開車過去時，警方即上車等語（
      見偵查卷八十六頁背面至八十七頁），均相符合，且經將扣案之安非他命送驗
      結果，確認為安非他命無訛，此有高雄醫學院附設中和紀念醫院編號Ｂ000
      0000及Ｂ0000000號檢驗報告單各一紙在卷可稽。
（三）由上開同案被告林三榮所述，其就綽號「小葛」之葛俊向被告乙○○及滕海龍
      購買安非他命之時地、金額、過程細節以及查獲之緣由過程，均至為詳實，且
      與證人葛俊、陳振興所證情節，亦見吻合，參諸被告確實有被查獲驗後毛重共
      計高達二百六十五點零八甲克如此數量巨大之毒品，其確有販賣安非他命予葛
      俊之事實，應堪認定；又近年來安非他命因危害社會日益嚴重，治安機關對於
      查緝非法販賣毒品工作，無不嚴加執行，設若無利可圖，衡情當無甘冒被查獲
      移送法辦、負擔重刑責之危險，而一再販賣毒品之理，顯見被告乙○○係基於
   營利之意圖而非法販賣安非他命，而葛俊既曾以三十五萬元向被告乙○○購得
      三十五萬元之安非他命，故被告乙○○應有三十五萬元之販賣毒品之所得。
（四）綜上所述，被告乙○○前述所辯，無非避重就輕之詞，殊無可採，本件事證明
      確，其犯行洵堪認定。
三、查安非他命係毒品危害防制條例第二條所稱之第二級毒品，被告乙○○遭查獲之
    該次，係由警員陳振興佯為買客而約出逮獲，警員陳振興實際上無購買之真意，
    惟被告既有販毒之故意，且依約攜帶毒品前往，即已著手實施販賣毒品之行為，
    惟林三榮、陳振興虛與被告買賣毒品，意在協助警察辦案，以求人贓俱獲，而警
    察既已埋伏在側，伺機逮捕，事實上其二人不能真正完成買賣第二次毒品之行為
    ，故被告乙○○於八十七年七月七日之該次販毒行為，應屬未遂（參最高法院八
    十五年第四次刑庭會議決議意旨），是核被告乙○○所為，分別係犯毒品危害防
    制條例第四條第二項之販賣第二級毒品既遂罪及同條第二項、第五項之販賣第二
    級毒品未遂罪。其先後持有安非他命，亦係基於概括之犯意，本應以連續持有論
    ，惟其持有後，進而販賣，其持有之低度行為應被販賣高度行為所吸收，故不另
    論罪；再被告與滕海龍就前開販賣安非他命予葛俊之犯行部分，有犯意之聯絡及
    行為之分擔，應為共同正犯；被告乙○○先後二次販賣安非他命之犯行，時間緊
    接、手法相同、犯罪構成要件亦相同，顯係基於概括犯意反覆為之，應依連續犯
    之規定論以既遂一罪；再查連續數行為而犯同一之罪名者，以一罪論，刑法第五
    十六條定有明文，則當連續犯罪之際，遇刑法有變更時，其一部涉及舊法，一部
    涉及新法者，即應依最後行為時之法律處斷，最高法院二十九年上字第三八六六
    號著有判例可參，查麻醉藥品管理條例第十三條之一第二項第一款之販賣麻醉藥
    品安非他命之罪，業已經修正納為毒品危害防制條例第四條第二項之販賣第二級
    毒品罪，而被告乙○○前開連續販賣安非他命之犯行，其最後一次販賣之時間，
    係在毒品危害防制條例甲布施行（八十七年五月二十日甲布施行，並於同月二十
    二日生效）之後，是依前揭法條及判例意旨，自應依新法論處，尚不生新舊法比
    較之問題，附此敘明；又甲訴人漏未敘及被告乙○○與滕海龍共犯之部分，亦容
    有未洽；又查被告乙○○前曾於八十一年間因違反麻醉藥品管理條例罪，經臺灣
    臺南地方法院判處有期徒刑八月確定，並於八十二年八月六日執行完畢，有本院
    被告全國前案紀錄表及臺灣高雄地方法院檢察署刑案資料查註紀錄表可按，其於
    刑之執行完畢五年內再犯本件有期徒刑以上之罪，應論以累犯，除法定刑無期徒
    刑部份依法不得加重外，其餘應加重其刑。
四、原審對被告乙○○予以論罪科刑，固非無見，惟查被告乙○○遭查獲之該次，係
    由警員陳振興佯為買客而約出逮獲，警員陳振興實際上無購買之真意，事實上其
    二人不能真正完成買賣第二次毒品之行為，故被告乙○○該次販毒行為，應屬未
    遂，已如前述，原審論以既遂，尚有未當，被告乙○○上訴意旨，否認與滕海龍
    販賣安非他命予葛俊，雖無理由，惟原判決既有上述可議，仍應由本院將原判決
    關於乙○○部份，予以撤銷改判，審酌被告乙○○貪圖己利，竟販賣安非他命予
    他人，造成毒品危害之擴散，嚴重戕害他人之身心健康，然念其犯後尚知坦承部
    份犯行之犯後態度等一切情狀，量處如主文第二項所示之刑，又本院認被告所犯
    前開之罪，有褫奪甲權之必要，爰併宣告褫奪甲權五年。查扣之安非他命七包（
    驗後毛重共計二百六十五點零八甲克），係為毒品，應依毒品危害防制條例第十
    八條第一項規定，不問屬於犯人與否，沒收銷燬之。至鑑耗之安非他命既已滅失
    ，自勿庸宣告沒收銷燬；再扣案之0000000000號行動電話號碼之行動
    電話一支，係被告乙○○所有，業據其供明在卷，且依前所述，該支行動電話係
    供其聯絡進行前開毒品交易事宜所用之物，自屬供販賣安非他命犯罪所用之物，
    應依毒品危害防制條例第十九條第一項規定宣告沒收；至於同扣案之呼叫器二個
    ，被告乙○○堅稱係供其與友人聯絡所用等語，且亦查無其他證據足認該呼叫器
    與其前揭販賣毒品之犯行有關，再同扣案之吸食器一組，乃與被告林三榮另涉犯
    之施用毒品之犯行有關，與本件被告乙○○之犯行無任何關聯性，故均不併予宣
    告沒收；另被告乙○○販賣毒品所得之三十五萬元，雖未經扣押，仍應依毒品危
    害防制條例第十九條第一項之規定宣告沒收，如全部或一部不能沒收時，以其財
    產抵償之。
五、原判決對同案被告林三榮部份，已判決確定，本院不予論列。
據上論斷，應依刑事訴訟法第三百六十九條第一項前段、第三百六十四條、第二百九
十九條第一項前段、毒品危害防制條例第四條第二項、第十八條第一項、第十九條第
一項，刑法第十一條前段、第二十八條、第五十六條、第四十七條、第三十七條第二
項，判決如主文。
本案經檢察官陳惠珠到庭執行職務。
中      華      民      國    九十      年      二      月    二十二    日
                              臺灣高等法院高雄分院刑事第七庭
                                  審判長法官  王光照
                                        法官  黃仁松
                                        法官  黃憲文
右正本證明與原本無異。
如不服本判決，應於判決送達後十日內向本院提出上訴狀，其未述理由者並應於提
出上訴狀後十日內向本院補提理由書（應附繕本)。
                                      書記官  黃玉珠
中      華      民      國    九十      年      二      月    二十三    日
附錄：本判決論罪科刑法條：毒品危害防制條例第四條第二項
毒品危害防制條例第四條第二項
製造、運輸、販賣第二級毒品者，處無期徒刑或七年以上有期徒刑，得併科新臺幣七
百萬元以下罰金。
                                                                    Ａ


司法院資訊處製作；財團法人民間司法改革基金會備份。
